臺灣臺南地方法院刑事判決　　　　　　 94年度簡上字第204號
公　訴　人　臺灣臺南地方法院檢察署檢察官
上　訴　人　甲○○
即　被　告
上列上訴人即被告因傷害等案件，不服本院94年度簡字第1062號
中華民國94年6月6日第一審簡易判決（聲請簡易判決處刑案號：
94年度偵字第4448號），提起上訴，本院管轄之第二審合議庭判
決如下：
    主  文
上訴駁回。
甲○○緩刑貳年。
    事  實
一、甲○○與乙○○前係歐陸汽車公司同事關係。緣甲○○於民
    國九十四年一月三十一日上午，受主管之命駕駛汽車前往監
    理站驗車，惟甲○○認該工作應由當日值班之乙○○負責，
    因而心生不滿，當日上午十一時三十分許，甲○○驗車完畢
    回到臺南市○○區○○路二段一三九號一樓歐陸汽車公司門
    市部，即將驗畢之汽車鑰匙交予乙○○，並於不特定人得共
    見共聞情況下，接續以「幹你娘」穢語辱罵乙○○數次，待
    乙○○質問甲○○時，二人即各自基於傷害犯意，徒手互毆
    ，致乙○○受有臉部挫傷、雙手挫傷等傷害（乙○○毆打甲
    ○○部份，業據本院另案判處拘役三十五日，緩刑二年確定
    ）。
二、案經乙○○訴由臺灣臺南地方法院檢察署檢察官偵查起訴。
    理  由
一、訊據被告甲○○於偵訊及本院審理時，固坦承因驗車應由何
    人負責之事發生衝突，以及告訴人乙○○出手毆打伊時，曾
    以手阻擋，可能因此造成告訴人臉部受傷等情，惟矢口否認
    造成告訴人雙手挫傷之傷害，以及公然以「幹你娘」侮辱告
    訴人，辯稱：
  (一)被告並無公然侮辱犯意，僅把監理處驗畢車子鑰匙交予告訴
    人，告訴人不願意，並叫被告將車子開進後車庫，被告不願
    意，並稱這是值班應有的工作，隨後便進入辦公室準備拿機
    車鑰匙騎車外出拜訪客戶，詎告訴人藉故質問被告罵他什麼
    ，被告不予理會並走到機車旁準備離去，然告訴人阻攔被告
    離去，被告答稱並未罵告訴人，告訴人即出手毆打被告，當
    時為九十四年一月三十一日上午十一時五分許，公司內有四
    人在場，但並無其他人聽到被告有公然侮辱言詞。王智仁當
    時在廁所內洗手，不可能聽到被告罵人聲音。
  (二)被告係基於正當防衛意思而保護自己，並無傷害他人身體之
    意思。告訴人雙手挫傷之傷害並非被告造成，因被告當時已
    經倒地，受有右肘脫臼傷害，何來力氣傷害告訴人。王智仁
    稱其勸架之說並不實在，因當時被告係自行起身並打電話報
    案云云。
二、經查：
  (一)被告於上開時地，以「幹你娘」穢語辱罵告訴人，並與告訴
    人互毆致告訴人受傷等情，已據告訴人於偵訊中指訴甚明；
    在場見聞之證人王智仁於偵訊中就二人爭執經過，亦陳稱「
    當時因為監理站牽車的事發生爭執，甲○○在門市部罵乙○
    ○三字經，有罵「幹你娘」等語。」、「（有無看到乙○○
    、甲○○打架情形？）沒有，我是去勸架。（告訴人與被告
    ）二人互相抱在一起，乙○○在上，甲○○在下，二人均倒
    在地上，我就將他們二人拉開。」、「（當時看到被告、告
    訴人受傷情形？）乙○○手指腫脹，臉部鼻子、眉毛流血。
    甲○○右肘受傷。」等語（九十四年三月十七日偵查詢問筆
    錄，九十四年度發查字第五四五號卷第二十五頁），核與告
    訴人所述相符；被告於本院審理時，且自陳告訴人動手時，
    曾以手阻擋，可能因此傷及告訴人臉部等語（本院九十四年
    十一月十日審判筆錄第七頁）。此外，告訴人受有臉部挫傷
    、雙手挫傷等情，復有郭綜合醫院診斷證明書一紙附卷可稽
    ，告訴人上開指訴，應屬可信。
  (二)被告雖以證人王智仁並未見聞伊與告訴人衝突經過，辯稱其
    證述並不足採。然被告於驗車完畢返回門市時，即曾以「幹
    你娘」辱罵當時與王智仁同在值班櫃台之告訴人，嗣後迄被
    告預備騎機車外出時，復辱罵告訴人數次等情，乃為證人王
    智仁與告訴人一致之陳述，被告既係於一定期間內，數次辱
    罵告訴人，縱或其間王智仁曾短暫離開，猶不能因此遽論證
    人王智仁完全未見聞被告辱罵告訴人。其次，被告對於伊與
    告訴人衝突過程，亦陳稱係起於告訴人質問伊為何罵他，參
    酌被告自認前往監理處驗車應係告訴人職責，伊驗車完畢返
    回門市部時復將鑰匙交予告訴人，並稱「你值班」等語（本
    院九十四年十一月十日審判筆錄，第六頁），而非向交代工
    作之主管覆命等情，足認被告於交付鑰匙予告訴人時，確有
    穢語辱罵告訴人以宣洩不滿情緒之事，被告空言辯稱並無公
    然侮辱告訴人，乃不可採。
  (三)被告另辯稱告訴人雙手挫傷係因其揮拳欲毆打被告時，打到
    停放旁邊的汽車所致。依被告所繪製現場位置圖，被告與告
    訴人肢體衝突之位置，乃於歐陸汽車公司門市○○○○道上
    ，旁邊則停放休旅車一部，有被告提出之現場圖、照片六幀
    可憑；如對照告訴人於偵訊中所指訴「…我出去到公司門口
    找他，說找協理講，又因此事與被告發生口角，我們就互毆
    ，被告作勢以安全帽要打我，我退後沒打到，我本以地上之
    （停車用）墊木要阻擋，但因太重未拿起…」（九十四年二
    月二十三日詢問筆錄，前揭偵查卷第四頁）等語，被告所辯
    衝突地點旁停放一汽車，應屬事實。其次，被告就告訴人毆
    打伊之經過，乃稱「我牽車要出門，他（告訴人）拉我，並
    出拳，他打到旁邊車子，第二次出手打我，我以手擋，可能
    因此讓他臉部受傷」等語（本院九十四年十一月十日審判筆
    錄，第七頁），可見告訴人打中停放旁邊汽車者，僅第一次
    出拳，論理應無造成雙手同時挫傷之可能；如再審查二人肢
    體衝突時，有因拉扯而倒地，且係由告訴人壓在被告身上之
    情，則告訴人雙手之挫傷，應係因倒地時碰撞地面所致，被
    告辯稱告訴人雙手之挫傷係自行打中汽車所造成，亦非可信
    。
  (四)被告又辯稱係出於正當防衛之意思，阻擋告訴人始傷及其臉
    部。惟按正當防衛必須對於現在不法之侵害始得為之，侵害
    業已過去，或無從分別何方為不法侵害之互毆行為，均不得
    主張防衛權，而衡之一般社會經驗法則，互毆係屬多數動作
    構成單純一罪而互為攻擊之傷害行為，縱令一方先行出手，
    而還擊之一方在客觀上苟非單純對於現在不法之侵害為必要
    排除之反擊行為，因其本即有傷害之犯意存在，則對其互為
    攻擊之還手反擊行為，自無主張防衛權之餘地。查本件雖係
    告訴人先出手毆打被告，然被告既係出於傷害之意思而為反
    擊，並因此於阻擋時造成告訴人臉部受傷，再於二人拉扯倒
    地後造成告訴人雙手挫傷，則告訴人所受傷害，均應認係被
    告傷害行為所致，被告辯稱告訴人雙手挫傷非伊造成，且為
    正當防衛云云，均不足取。
  (五)綜上所述，本件被告以「幹你娘」穢語辱罵告訴人，二人且
    因此互毆，告訴人受有臉部挫傷、雙手挫傷等情，事證已臻
    明確，被告犯行可以認定。
三、被告於不特定人得共見共聞之歐陸汽車門市部與臺南市○○
    路旁，以「幹你娘」穢語辱罵告訴人，又徒手毆打告訴人致
    臉部、雙手挫傷，核其所為，係犯刑法第三百零九條第一項
    之公然侮辱罪及第二百七十七條第一項之傷害罪。被告辱罵
    告訴人之行為雖有多次，然因係於密切接近之時地實施，所
    侵害者復為同一法益，其各行為之獨立性極為薄弱，依一般
    社會健全觀念，在時間差距上，亦難以強行分開，故應認為
    被告係接續施行一包括之公然侮辱行為，而論以一罪。又被
    告所犯前開二罪間，犯意個別，行為不同，應予分論併罰。
    原審以被告罪證明確，依刑事訴訟法第四百四十九條第一項
    前段、第四百五十四條第二項，刑法第二百七十七條第一項
    、第三百零九條第一項、第五十一條第六款、第四十一條第
    一項前段，罰金罰鍰提高標準條例第一條前段、第二條之規
    定，分別量處拘役二十日、四十五日，並分別諭知易科罰金
    之折算標準，再定執行刑拘役六十日，其認事用法，並無不
    合，量刑亦稱妥適。上訴人即被告以前揭諸點抗辯，認應為
    無罪之判決為由，提起上訴，乃為無據，應予駁回。又查，
    被告與告訴人已於九十四年八月一日在本院達成調解，二人
    互相拋棄對對方之民事賠償請求權，並不再追究對方之刑事
    責任，有調解筆錄在卷足憑，告訴人於本院審理時，且當庭
    表示願意原諒被告；再酌以被告並無前科，有臺灣高等法院
    被告前案紀錄表可按，則被告經本件偵審程序，應知所警惕
    ，信無再犯之虞，原審判決所宣告之刑，乃無執行之必要，
    爰予宣告緩刑二年，以啟自新。
據上論斷，應依刑事訴訟法第四百五十五條之一第一項、第三項
、第三百七十三條、第三百六十八條，刑法第七十四條第一款，
判決如主文。
本案經檢察官丙○○到庭執行職務。
中　　華　　民　　國　　94　　年　　11　　月　　24　　日
　　　　　　　　　刑事第四庭  審判長法　官　宋明中
                                    法  官  陳欽賢
                                    法  官  吳坤芳
以上正本證明與原本無異。
不得上訴。
　　　　　　　　　　　　　　　    　書記官　陳怡吟
中　　華　　民　　國　　94　　年　　11　　月　　24　　日
